臺灣高雄地方法院民事判決　　　　　　　 96年度訴字第900號
原　　　告　甲○○
被　　　告　乙○○
當事人間清償借款事件，本院於民國96年4 月30日言詞辯論終結
，判決如下：
    主  文
被告應給付原告新台幣捌萬捌仟元及如附表所示之利息。
原告其餘之訴駁回。
訴訟費用由被告負擔。
本判決得假執行。
    事實及理由
一、按訴狀送達後，原告不得將原訴變更或追加他訴，但減縮應
    受判決事項之聲明者，不在此限，民事訴訟法第255 條第1
    項第3 款定有明文。原告起訴時聲明請求被告給付新台幣（
    下同）150 萬元，及自民國95年4 月15日起至清償日止，按
    年利率6%計算之利息，嗣於本院審理時，減縮請求被告給付
    88,000元，及自支付命令送達被告之翌日起至清償日止，按
    年利率5%計算之利息，依上開法條規定，原告所為之訴之減
    縮，應予准許。
二、原告主張：訴外人洪文波、洪振章自86年5 月起，因向原告
    購買海產及向原告借款，而陸續積欠原告197 萬元，嗣經原
    告聲請法院強制執行拍賣洪文波之不動產，仍有1,772,199
    元未獲清償。其後，原告與洪振章於95年3 月26日，在旗山
    分局建國派出所，就上開欠款達成和解，原告同意將欠款金
    額減為150 萬元，洪振章應自95年4 月15日起於每月15日清
    償1 萬元至清償完畢止，洪振章並簽發3 張本票予原告，且
    簽立切結書，而由被告擔任保證人。詎洪振章僅於95年4 月
    15日、同年5 月15日、同年6 月15日各清償1 萬元，於95年
    7 月15日、同年8 月15日各清償6,000 元，之後就拒絕清償
    ，而被告既為上開借款之保證人，自應就迄至96年4 月15日
    止洪振章未清償部分，對原告負清償之責，爰依保證契約之
    法律關係，聲明請求被告給付原告88,000元，及自支付命令
    送達被告之翌日起至清償日止，按年利率5%計算之利息。
三、被告則以：上開款項乃洪振章所積欠，且其係受脅迫而在切
    結書上簽名，自無庸對原告負清償之責，原告之訴為無理由
    等語，資為抗辯，其答辯聲明：原告之訴駁回。
四、兩造不爭執之事項：
  (一)洪振章因積欠原告150 萬元，而於95年3 月26日簽立切結書
    ，同意自95年4 月15日起，於每月15日清償1 萬元，至清償
    完畢止，並由被告在切結書之保證人欄簽名、捺印。
  (二)洪振章已分別於95年4 月15日、5 月15日、6 月15日各清償
    1 萬元，於同年7 月15日、8 月15日各清償6,000 元整，其
    後即拒絕清償。
五、本院之判斷：
  (一)按當事人主張其意思表示係因被詐欺或脅迫而為之者，應就
    其被詐欺或被脅迫之事實，負舉證之責任，最高法院21年上
    字第2012判例意旨參照。被告雖抗辯：其係受脅迫而在切結
    書上之保證人部分簽名、捺印云云，然此為原告所否認，而
    證人即員警王銘宏於臺灣高雄地方法院檢察署96年度偵字第
    1360號偵查案件中已結證稱：其於95年3 月26日接獲通報表
    示在旗山城隍廟有糾紛，惟到現場時並無衝突情形，在場人
    表示係債務問題，其遂建議到派出所談，之後，原告等人有
    到派出所1 樓客廳談如何處理債務，並未發生出言恐嚇或暴
    力脅迫情事，原告有要求被告當保證人，被告不願意，但其
    不清楚被告事後是否有同意，當時情形很平和，也無人反應
    有遭恐嚇、脅迫情形等語，業經本院依職權調取上開偵查卷
    宗查核屬實，被告復未能提出其他證據以實其說，故被告抗
    辯遭脅迫而簽立切結書云云，尚難採信。況且，被告係於95
    年3 月26日在切結書保證人部分簽名，其並未於1 年之除斥
    期間內撤銷意思表示。從而，原告主張被告應依系爭切結書
    所載負保證人之責任等情，即屬有據。
  (二)按稱保證者，謂當事人約定一方於他方之債務人不履行債務
    時，由其代付履行責任之契約，民法第739 條定有明文。本
    件被告於系爭切結書上簽名、捺印，而擔任洪振章本件債務
    之保證人，且其為意思表示時並未受脅迫等情，已如前述；
    又原告主張洪振章已搬離簽立切結書時之住居所，且行蹤不
    明一節，為被告所不爭執，堪信屬實，依民法第746 條第2
    款規定，被告即不得以民法第745 條之先訴抗辯權拒絕清償
    從而，原告請求被告就迄至96年4 月15日止洪振章尚未清償
    之款項負給付之責，即屬有據。
六、綜上所述，被告為本件債務之保證人，而主債務人洪振章自
    95年4 月15日起至96年4 月15日止，就本件債務僅清償42,0
    00元，尚有88,000元未清償，被告就此筆洪振章尚未未清償
    之款項，對原告即負有給付之義務。又按給付有確定期限者
    ，債務人自期限屆滿時起，負遲延責任；遲延之債務，以支
    付金錢為標的者，債權人得請求依法定利率計算之遲延利息
    ，民法第229 條第1 項、第233 條前段分別定有明文。依上
    開切結書所載，洪振章應於每月15日清償1 萬元，故原告有
    關此借款給付請求權之利息請求，應嗣各分期款給付期限屆
    至（即每月15日），洪振章仍未給付，始生遲延責任，故原
    告請求被告清償本件借款之遲延利息，應自各筆分期款給付
    期限屆至日之翌日起算。從而，原告依保證契約之法律關係
    ，請求被告給付88,000元，及如附表所示之利息，為有理由
    ，應予准許，逾此範圍之請求，為無理由，應予駁回。
七、本判決所命給付之金額未逾50萬元，爰依民事訴訟法第389
    條第1 項第5 款之規定，依職權宣告假執行，
八、結論：原告之訴為一部有理由，一部無理由，依民事訴訟法
    第79條、第389 條第1 項第5 款，判決如主文。
中　　華　　民　　國　　96　　年　　5 　　月　　7 　　日
                  民事第二庭法　官　黃悅璇
正本係照原本作成。
如不服本判決，應於送達後20日內，向本院提出上訴狀並表明上
訴理由，如於本判決宣示後送達前提起上訴者，應於判決送達後
10日內補提上訴理由書（須附繕本）。
中　　華　　民　　國　　96　　年　　5 　　月　　7 　　日
                                書記官　吳慕瑩
┌──────┬────────────────┬─────┐
│金額        │利息起算日及計息期間            │週年利率  │
├──────┼────────────────┼─────┤
│伍萬捌仟元  │自九十六年二月七日起至清償日止  │百分之五  │
├──────┼────────────────┼─────┤
│壹萬元      │自九十六年二月十六日起至清償日止│百分之五  │
├──────┼────────────────┼─────┤
│壹萬元      │自九十六年三月十六日起至清償日止│百分之五  │
├──────┼────────────────┼─────┤
│壹萬元      │自九十六年四月十六日起至清償日止│百分之五  │
└──────┴────────────────┴─────┘
